【裁判字號】    90,訴,383
【裁判日期】    900731
【裁判案由】    違反野生動物保育法
【裁判全文】
臺灣嘉義地方法院刑事判決                            九十年度訴字第三八三號
    公  訴  人  臺灣嘉義地方法院檢察署檢察官
    被      告  甲○○
右列被告因違反野生動物保育法案件，經檢察官提起公訴（九十年度偵字第三六○三
號），本院判決如左：
    主  文
甲○○無罪。
    理  由
一、公訴意旨以被告甲○○於民國九十年初某日於不詳地點，竟未經主管機關許可，
    擅自誘捕保育類動物白鼻心一隻，得手後帶回嘉義縣竹崎鄉白杞村樟樹坪六十八
    號住處門前設置之鐵籠內予以飼養。嗣於九十年四月三十日二十三時十分，為警
    持搜索票在上址搜索查獲，並扣得上開白鼻心一隻。因認被告涉犯野生動物保育
    法第四十一條第一項第一款之罪嫌。
二按犯罪事實應依證據認定之，無證據不得推定其犯罪事實；又不能證明被告犯罪
    或其行為不罰者，應諭知無罪之判決，刑事訴訟法第一百五十四條第三百零一
    條第一項分別定有明文；又刑事訴訟法上所謂認定犯罪事實之證據，係指足以認
    定被告確有犯罪行為之積極證據而言，如未能發現相當證據或證據不足以證明，
    自不得以推測或擬制之方法，以為裁判之基礎，最高法院二十九年上字第三一０
    五號及四十年臺上字第八六號分別著有判例；認定不利於被告之事實，須依積極
    證據，苟積極證據不足為不利於被告事實之認定，即應為有利於被告之認定，更
    不必有何有利之證據，最高法院三十年上字第八一六號判例可資參照。次依最高
    法院四十年臺上字第八六號、七十六年臺上字第四九八六號判例意旨，認定犯罪
    事實，所憑之證據，雖不以直接證據為限，間接證據亦包括在內，然無論直接或
    間接證據，其為訴訟上之證明，須於通常一般之人均不致於有所懷疑，而得確信
    其為真實之程度者，始得據之為有罪之認定，倘其證明尚未達到此一程度，而有
    合理性懷疑之存在時，即無從為有罪之認定。
三、公訴人以被告涉犯野生動物保育法第四十一條第一項第一款之罪嫌，係以：（一
    ）白鼻心確係為保育類動物，有嘉義縣政府九十年五月案十一日九十府農企字第
    五五０五四號函足憑。（二）被告所辯該白鼻心為綽號阿文者所贈送，卻不知阿
    文之真實年籍，更無法提供阿文之具體資料以供追查，此顯與常情有違，足徵本
    件真正對該白鼻心為獵捕行為者應係被告為依據。
四、訊據被告甲○○固承認自九十年一月底起，在其住處飼養保育類野生動物白鼻心
    之事實，惟堅決否認有犯野生動物保育法第四十一條第一項第一款之罪，辯稱：
    該白鼻心不是其獵捕所得，而係綽號「阿文」之友人送的等語。
五、經查：被告以所飼養之保育類野生動物，係綽號「阿文」之男子於九十年一月底
    ，在嘉義竹崎鄉白杞村梓樹坪六十八號住處交予伊等語置辯，雖無法於偵審中提
    出「阿文」之真實姓名、地址等年籍資料以供調查，然被告辯解無法證明之消極
    事實，實不能積極證明被告有本件犯野生動物保育法之犯行。且被告辯稱因很喜
    歡小動物，故「阿文」抓到後，交給伊養，亦非完全不合於之經驗法則，而不足
    採信。則本件被告對持有保育類野生動物白鼻心之來源業已交待明確，雖無證據
    證明可資查證，惟亦無積極證據可資證明其辯解要與真實不相符合，揆諸首揭判
    例意旨，於法要無法遽指其所言不足採信。另公訴意旨憑以認定被告涉犯野生動
    物保育法第四十一條第一項第一款罪嫌之證據，雖確足使被告存有觸犯該罪嫌之
    合理懷疑程度，然尚難謂已至可得積極證明其犯野生動物保育法第四十一條第一
    項第一款犯行程度之人，是在缺乏直接證據予以證明及間接證據再予補強之情況
    下，本件被告之犯罪即難證明。此外查無證據足資認定被告確有上開犯行，不能
    證明被告犯罪，依法應諭知無罪之判決。
據上論斷，應依刑事訴訟法第三百零一條第一項，判決如主文。
本案經檢察官陳連發到庭執行職務
中    華    民    國      九十      年      七      月      三十一      日
                                      臺灣嘉義地方法院刑事第三庭
                                          法  官  張  育  彰
右正本證明與原本無異。
如不服本判決，應於判決送達後十日內向本院提出上訴狀( 應附繕本 )。
中    華    民    國      九十      年      七      月      三十一      日
                                          書記官  馮  澤  文


司法院資訊處製作；財團法人民間司法改革基金會備份。
